臺灣臺中地方法院刑事判決　　　　　　　95年度易字第3874號
公　訴　人　臺灣臺中地方法院檢察署檢察官
被　　　告　丙○○
　　　　　　　　　　(現於臺灣臺中監獄執行中)
上列被告因詐欺案件，經檢察官提起公訴（95年度偵字第7222號
、第12117號），被告於準備程序中就被訴事實為有罪之陳述，
受命法官於聽取當事人之意見後，本院合議庭裁定改由受命法官
獨任以簡式審判程序審理，判決如下：
    主    文
丙○○幫助意圖為自己不法之所有，以詐術使人將本人之物交付
，累犯，處有期徒刑伍月，如易科罰金，以銀元參佰元即新臺幣
玖佰元折算壹日。
    犯罪事實
一、丙○○前於民國八十九年間，因毒品危害防制條例案件，經
    本院判處應執行有期徒刑一年六月確定，甫於九十二年一月
    三十一日執行完畢。詎猶不知警惕，復可預見其將金融機構
    帳戶存摺及提款卡等資料提供予綽號「金毛」、「小陳」真
    實姓名年籍不詳之成年人等（下稱對方）後，對方將可能藉
    由蒐集所得之金融機構帳戶存摺、提款卡等資料，遂行其詐
    欺取財犯罪之目的，而其發生並不違背自己本意之情況下，
    基於幫助他人犯詐欺取財罪之不確定故意，於九十四年三、
    四月間某日，與對方約定由丙○○提供如附表編號一、二號
    所示帳戶資料予對方使用，丙○○可獲取新臺幣 (下同)三
    千元報酬，對方並先給付三千元予丙○○，旋丙○○亦於九
    十四年五月五日，在臺中市火車站附近某處，將如附表編號
    一號所示郵局帳戶之存摺、印鑑章、提款卡及如附表編號二
    號所示銀行帳戶之存摺、提款卡，同時交予對方，並將提款
    卡密碼均告知對方，供對方使用該二帳戶。嗣對方所屬之共
    同詐欺成員等即共同基於意圖為自己不法所有之犯意聯絡，
    (1)先自九十四年五月九日起，假永成生化科技股份有限公
    司人員名義，接續撥打電話予甲○○，以甲○○在該公司之
    抽獎活動中抽中二獎為由，要求甲○○匯款繳納稅金，致甲○○陷於錯誤，於九十四年五月十六日接續三次均依對方指
    示匯款計四十一萬五千元至對方指定帳戶內，其中一筆係於
    九十四年五月十六日十五時三十五分許，在新竹市○○街八
    一號「新竹武昌郵局」內，依對方指示匯款二十七萬二千元
    至如附表編號一號所示丙○○上開臺中樹仔腳郵局帳戶內。
    (2) 再於九十四年五月十六日撥打電話予乙○○○，騙稱乙○○○中國信託銀行信用卡遭人盜刷，要求乙○○○持其所
    有之信用卡及金融卡至銀行ATM操作，致乙○○○陷於錯誤
    ，依對方指示操作，先後將其帳戶內款項計十四萬四千五百
    三十五元轉帳至其他帳戶內，其中一筆四萬四千五百五十二
    元，係於九十四年五月十六日二十一時十七分許，轉帳至如
    附表編號二號所示丙○○在聯邦商業銀行興中分行開設之帳
    戶內。嗣因甲○○、乙○○○分別發覺有異始知受騙，分別
    向警報案而為警循線查獲上情。
二、案經花蓮縣警察局花蓮分局報告臺灣花蓮地方法院檢察署呈
    請臺灣高等法院檢察署檢察長令轉臺灣臺中地方法院檢察署
    檢察官及臺中市警察局第三分局報告臺灣臺中地方法院檢察
    署檢察官偵查起訴。
    理   由
一、訊據被告丙○○對於上揭犯罪事實坦承不諱，並經被害人甲○○、乙○○○於警詢中指述受騙情節甚詳，復有如附表編
    號一、二號所示帳戶之開戶資料、交易明細各一份、甲○○
    匯款執據三張及乙○○○轉帳執據二張等件在卷足憑。且按
    刑法上之故意，分直接故意（確定故意）與間接故意（不確
    定故意），「行為人對於構成犯罪之事實，明知並有意使其
    發生者」為直接故意，「行為人對於構成犯罪之事實，預見
    其發生而其發生並不違背其本意者」為間接故意，而刑法上
    之幫助犯，係指以幫助之意思，對於正犯資以助力，而未參
    與實施犯罪之行為者而言，再郵政儲金或銀行帳戶可供款項
    之存匯、提領，一般人均可輕易申請開設，並無任何資格條
    件之限制，如非有犯罪等不法目的或為掩飾自己真實身分，
    依常情並無捨棄自己申設帳戶而迂迴向他人洽借、收購帳戶
    使用之理，且近來以佯稱中獎、信用卡遭盜刷等各種不實理
    由，要求被害人匯款之詐欺取財犯罪層出不窮，該等犯罪，
    多數均係利用人頭帳戶作為匯、提款使用，迭經媒體廣為披
    載，被告係成年且智力成熟之人，對此應知之甚詳，竟以三
    千元代價將上揭帳戶提供予對方使用，被告於交付之初，應
    可預見對方將藉以作為詐欺取財等不法用途，否則何須以人
    頭帳戶資為掩護，其有幫助對方及所屬成員共同犯詐欺取財
    罪之不確定故意甚明。綜上所述，被告自白與事實相符，堪
    可採信。本案事證已臻明確，被告犯行堪以認定。
二、查，被告行為後，刑法第二條、第三十條、第四十一條、第
    四十七條，均於九十四年二月二日修正公布，並自九十五年
    七月一日起施行，且 (一)修正後刑法第二條第一項規定，
    已將新舊法律適用之「從新從輕」原則，改採「從舊從輕」
    原則，而此規定僅係規範行為後法律變更所生新舊法律比較
    適用之準據法，並非實體刑罰法律，自不生行為後法律變更
    之比較適用之問題，應逕行適用新法第二條第一項之規定，
    為「從舊從輕」之比較。(二)修正前刑法第三十條：「幫助
    他人犯罪者，為從犯。雖他人不知幫助之情者，亦同。從犯
    之處罰，得按正犯之刑減輕之。」，與修正後同條規定：「
    幫助他人實行犯罪行為者，為幫助犯。雖他人不知幫助之情
    者，亦同。幫助犯之處罰，得按正犯之刑減輕之。」之規定
    ，二者在用語上固有不同，惟其修法理由乃在舊法規定體例
    在解釋上滋生爭議，且「從犯」用語，常有不同解讀，爰予
    修正以杜爭議，並明示幫助犯之成立，亦以被幫助者著手犯
    罪之實行，且具備違法性為必要，此觀諸立法理由說明即明
    ，是此部分修正應無有利、不利於被告之問題，應逕行適用
    新法第三十條之規定 (最高法院九十五年度第二十一次刑庭
    會議決議意旨參照)。(三)被告行為後，罰金罰鍰提高標準
    條例第二條業已刪除，而刑法第四十一條第一項前段關於易
    科罰金之折算標準已由舊法之銀元一百元、二百元、三百元
    修正為新臺幣（下同）一千元、二千元、三千元，因屬科刑
    規範事項之變更，其折算標準為裁判時所應諭知，自有就新
    舊法規定比較之必要，經比較新舊法結果，以被告行為時之
    舊法較為有利於被告，是依修正後刑法第二條第一項前段之
    規定，本件應適用被告行為時之舊法即依修正前刑法第四十
    一條第一項前段、修正前罰金罰鍰提高標準條例第二條、現
    行法規所定貨幣單位折算新臺幣標準第二條之規定，諭知以
    銀元三百元即新臺幣九百元折算一日為易科罰金之折算標準
    。(四)又被告行為後，刑法第三十三條第五款亦於九十四年
    二月二日修正公布，並自九十五年七月一日起施行；修正後
    刑法第三十三條第五款規定「罰金：新臺幣一千元以上，以
    百元計算之」，與修正前刑法第三十三條第五款規定「罰金
    ：一元以上」不同。比較新舊法結果，以舊法較有利於被告
    ，故依刑法第二條第一項前段規定，本案關於刑法第三百三
    十九條第一項之法定刑罰金部分，自應適用行為時之法律即
    修正前刑法第三十三條第五款規定決定其罰金部分之法定刑
    。而關於刑法第三百三十九條第一項法定刑為罰金之提高標
    準之新舊法適用問題，因被告行為後，刑法施行法第一條之
    一於九十五年六月十四日修正公布增訂。修正增訂之刑法施
    行法第一條之一規定：「中華民國九十四年一月七日刑法修
    正施行後（按指九十五年七月一日），刑法分則編所定罰金
    之貨幣單位為新臺幣。九十四年一月七日刑法修正時，刑法
    分則編未修正之條文定有罰金者，自九十四年一月七日刑法
    修正施行後，就其所定數額提高為三十倍。但七十二年六月
    二十六日到九十四年一月七日新增或修正之條文，就其所定
    數額提高為三倍」。本件被告所犯幫助刑法第三百三十九條
    第一項詐欺取財罪之法定刑有罰金刑（銀元一千元以下），
    且為刑法分則編未修正之條文而定有罰金刑者；於刑法施行
    法第一條之一修正增訂前，其貨幣單位為銀元，罰金刑之提
    高標準應適用罰金罰鍰提高標準條例第一條之規定「依法律
    應處罰金、罰鍰者，就其原定數額得提高為二倍至十倍」，
    而再依現行法規所定貨幣單位折算新臺幣條例第二條規定：
    「現行法規所定金額之貨幣單位為圓、銀元或元者，以新臺
    幣元之三倍折算之」。如換算為新臺幣，則刑法第三百三十
    九條第一項法定刑罰金刑部分，應為罰金新臺幣三萬元以下
    （一千元乘十乘三）。如適用刑法施行法第一條之一規定提
    高三十倍，亦為新臺幣三萬元以下（一千元乘三十）。是其
    關於法定刑為罰金部分之提高標準，新舊法均無不利之情形
    ，故依刑法第二條第一項前段規定，本案關於刑法第三百三
    十九條第一項之法定刑罰金提高標準部分，自應適用行為時
    之法律即罰金罰鍰提高標準條例第一條及現行法規所定貨幣
    單位折算新臺幣條例第二條。(五)修正後刑法第四十七條第
    一項規定：「受徒刑之執行完畢，或一部之執行而赦免後，
    五年以內故意再犯有期徒刑以上之罪者，為累犯，加重本刑
    至二分之一。」，修正後刑法第四十九條規定「累犯之規定
    ，於前所犯罪在外國法院受裁判者，不適用之。」，與修正
    前刑法第四十七條規定「受有期徒刑之執行完畢，或受無期
    徒刑或有期徒刑一部之執行而赦免後，五年以內再犯有期徒
    刑以上之罪者，為累犯，加重本刑至二分之一。」，修正前
    刑法第四十九條規定「累犯之規定，於前所犯罪依軍法或於
    外國法院受裁判者，不適用之。」不同。且修正後刑法關於
    累犯之規定，其五年以內再犯之罪以故意犯為限，始應論以
    累犯，惟如前案係依軍法審判者，亦應論以累犯。修正前刑
    法關於累犯之規定，其五年以內再犯之罪以有期徒刑以上之
    罪（不分故意犯或過失犯），均應論以累犯，惟如前案係依
    軍法審判者，則不應論以累犯。且新舊法比較，應綜其全部
    之結果，而為比較，本案被告不論依新舊法規定，均應論以
    累犯，比較新舊法結果，並無有利或不利之情形，故依刑法
    第二條第一項前段規定，本案關於被告是否構成累犯之適用
    ，自應適用行為時之法律即修正前刑法第四十七條規定。(
    六)綜合上述比較結果，本件修正後規定並未較有利於被告
    ，依修正後刑法第二條第一項規定，應適用修正前規定。
三、查上開成年人等共同基於為自己不法所有之犯意聯絡，以上
    開方式為詐術，使被害人甲○○、乙○○○陷於錯誤，將本
    人之財物交付，是該成年人等所為，應係共同犯刑法第三百
    三十九條第一項之詐欺取財罪。被告丙○○基於幫助詐欺取
    財之不確定故意，提供前揭存摺、印章、提款卡及密碼，供
    前揭成年人等作為犯詐欺取財之用，及該成年人等確有向甲○○、乙○○○詐欺取財得逞等節，業如前述，且本案經查
    並無積極證據足認該成年人等係犯修正前刑法之常業詐欺取
    財罪，則核被告所為，係犯刑法第三十條第一項、第三百三
    十九條第一項之幫助詐欺取財罪。被告幫助上開成年人等犯
    詐欺取財罪，係屬從犯，茲衡諸其犯罪情節，並按正犯之刑
    減輕之。查，被告前於八十九年間，因毒品危害防制條例案
    件，經本院判處應執行有期徒刑一年六月確定，於九十二年
    一月三十一日執行完畢，有臺灣高等法院被告前案紀錄表一
    份在卷可按，其於受有期徒刑執行完畢後，於五年以內再犯
    本件有期徒刑以上之罪，為累犯，應依修正前刑法第四十七
    條規定，加重其刑，並依法先加後減。爰審酌被告無犯罪前
    科，有臺灣高等法院被告前案紀錄表一份在卷可稽，素行尚
    佳、被告犯罪之動機、目的、手段、其行為時係年滿三十一
    歲之成年男子，竟為貪圖三千元小利提供帳戶供他人作為詐
    欺取財工具，增加犯罪偵查機關查察犯罪困難、本案被害人
    甲○○、乙○○○因受騙而匯款至被告帳戶之金額計為三十
    一萬六千五百五十二元，及被告犯罪後於偵查中矢口否認犯
    行，嗣於審理中尚能直承犯行，惟迄未賠償被害人等所受損
    害，以與被害人等達成和解等一切情狀，量處如主文所示之
    刑，並依修正前刑法第四十一條第一項前段、修正前罰金罰
    鍰提高標準條例第二條、現行法規所定貨幣單位折算新臺幣
    標準第二條之規定，諭知易科罰金之折算標準。
據上論斷，應依刑事訴訟法第二百七十三條之一第一項、第二百
九十九條第一項前段，刑法第二條第一項、第三十條第一項，第
三百三十九條第一項、修正前刑法第四十一條第一項前段、第四
十七條，罰金罰鍰提高標準條例第一條前段、修正前罰鍰提高標
準條例第二條，現行法規所定貨幣單位折算新臺幣標準第二條，
判決如主文。
中　　華　　民　　國　　96　　年　　2 　　月　　13　　日
                    臺灣臺中地方法院刑事第十庭
                              法　官  江奇峰
上正本證明與原本無異。
如不服本判決，應於送達後十日內向本院提出上訴狀（須附繕本
），上訴於臺灣高等法院臺中分院。
                              書記官  江慧貞
中　　華　　民　　國　　96　　年　　2 　　月　　13　　日
附錄論罪科刑法條：
附錄本案論罪科刑法條全文
刑法第339條第1項：
意圖為自己或第3人不法之所有，以詐術使人將本人或第3人之物
交付者，處5年以下有期徒刑、拘役或科或併科1000元以下罰金
。
附表
┌──┬─────┬──────────┬─────────┐
│編號│戶名      │金融機構名稱        │局號、帳號        │
├──┼─────┼──────────┼─────────┤
│一　│丙○○    │臺中樹仔腳郵局      │局號：21381       │
│    │          │                    │帳號：181681      │
├──┼─────┼──────────┼─────────┤
│二  │同上      │聯邦商業銀行興中分行│帳號：000000000000│
│    │          │                    │(起訴書誤載為06430│
│    │          │                    │0000000)          │
└──┴─────┴──────────┴─────────┘
